【裁判字號】    94,簡更一,15
【裁判日期】    950407
【裁判案由】    贈與稅
【裁判全文】
臺北高等行政法院判決
                                 94年度簡更一字第00015號
原      告  甲○○○
            乙○○
            丙○○
            丁○○
            戊○○
            己○○
            庚○○○
被      告  財政部臺灣省北區國稅局
代  表  人  許虞哲（局長）住同上
訴訟代理人  辛○○
上列當事人間因贈與稅事件，原告不服財政部中華民國91年6月
台財訴字第0910004171號訴願決定，提起行政訴訟。經本院92
年8月26日91年度簡字第848號判決將訴願決定及原處分（復查
決定）關於本稅部分均撤銷。被告提起上訴，經最高行政法院
94年9月22日94年度判字第01460號判決，將原判決廢棄，發回
本院更為審理。本院判決如下：
    主  文
原告之訴駁回。
本院及發回前上訴審訴訟費用，均由原告負擔。
    事  實
一、事實概要：
    緣原告甲○○○之配偶林阿仁涉嫌於民國（下同）86年12月
    3日匯款新台幣（下同）1,660,000元予中視建設股份有限公
    司（下稱中視建設公司），案經被告審理查獲，認林阿仁涉
    有贈與情事，乃函請林阿仁說明，惟未能舉證說明非屬贈與
    ，遂認屬林阿仁對中視建設公司之贈與，因已超過贈與稅免
    稅額而未依法申報贈與稅，被告初查乃核定贈與總額1,66
    0,000元，贈與淨額660,000元，贈與稅額27,600元，並以林
    阿仁未依限辦理贈與稅申報，按核定之應納稅額加處1倍之
    罰鍰27,600元。林阿仁不服，主張中視建設公司係於76年由
    其兒女為股東設立，其因急繳79年度綜合所得稅4,722,956
    元，由中視建設公司於84年4月10日開立票據繳清，另86年
    3月15日由該公司帳戶中提出180,000元電匯至其帳戶云云，
    於89年6月16日申請復查，惟林阿仁於復查期間90年5月13日
    死亡，經被告於90年7月10日以北區國稅法第90027742號函
    ，通知原告林玉阿英等繼承人續行行政救濟程序，申經復查
    結果，獲追減贈與金額180,000元，變更核定贈與總額為1,4
    80,000元，淨額為480,000元，贈與稅額19,200元，罰鍰部
    分亦變更核定為19,200元。原告不服，提起訴願，經訴願決
    定將原處分關於罰鍰部分經撤銷，其餘所請則遭駁回。原告
    仍不服，遂提起行政訴訟。經本院91年度簡字第848號判決
    將訴願決定及原處分（復查決定）關於本稅部分均撤銷。被
    告提起上訴，經最高行政法院94年度判字第01460號判決，
    將原判決廢棄，發回本院更為審理。
二、兩造聲明：
    (一)原告聲明求為判決：1.訴願決定及原處分均撤銷。
                        2.訴訟費用由被告負擔。
    (二)被告聲明求為判決：1.駁回原告之訴。
                        2.訴訟費用由原告負擔。
三、兩造之爭點：被告機關以原告甲○○○之配偶林阿仁涉嫌於
    86年12月3日匯款1,660,000元予中視建設公司，核定贈與總
    額為1,480,000元，淨額為480,000元，贈與稅額19,200元，
    是否適法？
    (一)原告主張之理由：
      1.被繼承人林阿仁係中視建設公司之股東，86年12月3日
        中視建設公司因公司財務拮据一時調度困難，乃商請股
        東即被繼承人疏困融通以股東往來方式借款中視建設公
        司，經被繼承人直接由第一銀行五股分行000-00-00000
        0綜合存款帳戶轉帳中視建設公司所有同行第00012帳戶
        1,660,000元，並經中視建設公司立據供其收執。
      2.查中視建設公司係一法人組織，被繼承人復為其股東並
        無親等關係，二者間之消費借貸行為係屬平常，融通公
        司之資金即為股東往來款，既立有借據供被繼承人收執
        ，則系爭款項實係中視建設公司與其個人間借貸關係，
        即公司負有對被繼承人應清償1,660,000元債務之責任
        而已，又何來贈與之說。
      3.被告單位查徵課稅，應就原告有利及不利之情形一併注
        意。原告既主張系爭1,660,000元係屬借貸關係，被告
        應向中視建設公司實際查明事實。今被告徒以形式認定
        因轉帳樣式即予認定有贈與之事實，顯有未充分調查之
        瑕疵。
      4.按「共有財產，由管理人負納稅義務，未設管理人者，
        共有人各按其應有部分，負納稅義務，其為公同共有時
        ，以全體公同共有人為納稅義務人。「為稅捐稽徵法第
        十二條所明定。又「繼承人有數人時，在分割遺產前，
        各繼承人對於遺產全部為公同共有」為民法第1151條所
        規定。復按「參照法務部81年3月4日法81律02998號函
        略以『公法上之租稅債務具有財產性，而不具一身專屬
        性，固被繼承人公法上之租稅債務仍應依民法繼承編有
        關規定處理』。故應以繼承人為納稅義務人發單課徵。
        」為財政部81年6月30日台財稅第811669393號函所明釋
        。本件贈與人即被繼承人林阿仁業於90年5月13日死亡
        ，其生前經被告以贈與論核課之贈與稅，因發生繼承事
        實而應由全體繼承人負責，被告乃就繼承人原告甲○○
        ○、原告乙○○、原告丙○○、原告庚○○○、原告戊
        ○○、原告己○○及非繼承人之訴外人林燕妮為發單補
        徵系爭贈與稅。惟查被繼承人林阿仁之全體繼承人除上
        述6人外，尚有原告丁○○共7人，系爭贈與稅應以全體
        繼承人列為納稅義務人始為合法，從而本件贈與稅單之
        送達不合法，被告系爭核定稅捐之處分（繳納通知書）
        顯有違誤。
      5.又納稅義務人死亡遺有財產者，依法應繳納之稅捐，應
        由遺囑執行人、繼承人、受遺贈人或遺產管理人，依法
        按稅捐受償之順序，繳清稅款後，始得分割遺產或交付
        遺贈，稅捐稽徵法第14條定有明文。準此，納稅義務人
        死亡，其應納稅捐全體繼承人既有繳納義務，則行政救
        濟程序中當事人死亡，而繼承人有數人時，受理機關應
        通知全體繼承人續行程序始合法。同理，如僅對繼承人
        中之部分人為決定，亦難謂適法。本件贈與人林阿仁於
        繫屬復查之90年5月13日死亡，被告僅對於其繼承人原
        告甲○○○、原告乙○○、原告丙○○、原告丁○○等
        4人為通知續行復查，並為復查決定。被告漏末對原告
        戊○○、原告己○○、原告庚○○○3人為復查決定，
        應非合法。
    (二)被告主張之理由：
      1.程序部分
        (1)本件原經鈞院判決以被繼承人林阿仁之繼承人，除原
          告林玉阿英、乙○○、丙○○及丁○○外，尚有原告
          戊○○、己○○及庚○○○，被告機關僅命部分繼承
          人續行程序，並非命全體繼承人續行復查程序，其他
          繼承人戊○○、己○○及庚○○○亦未聲明承受復查
          程序，此復查程序尚在停止間，被告機關於復查程序
          停止中作成復查決定，該復查決定即有違誤，將原處
          分（復查決定）及訴願決定關於贈與稅本稅部分撤銷
          。
        (2)惟經最高行政法院判決以，復查決定僅對其中林王阿
          英等 4人作成改課之決定，並為送達，其決定之效力
          固不及於戊○○、己○○、庚○○○等 3人，但並無
          違連帶債務之性質，對於受處分人甲○○○等 4人，
          仍生核課之效力。又前置程序之目的在於行政自我審
          查及減輕法院負擔，故共同訴訟中部分部分上訴人先
          前雖未經實施訴願前置程序，但已有部分上訴人踐行
          前置程序，仍具有訴訟要件，並不以上訴人個人親自
          踐行訴願前置程序為必要。蓋此項踐行訴願前置程序
          之訴訟要件，與其他訴訟要件如行政訴訟救濟途徑之
          允許等相同，並不具有屬人性。是本件被告機關既自
          行追加戊○○等3人為原審原告，應認該3人對於原處
          分與其餘參與復查或訴願之人，立於同一地位或實質
          承受其地位，基於紛爭解決及訴訟經濟之目的，該3
          人因未承受復查程序而未經前置程序之欠缺，已生補
          正之效力。
      2.實體部分：
        (1)按「經常居住中華民國境內之中華民國國民，就其在
          中華民國境內或境外之財產為贈與者，應依本法規定
          ，課徵贈與稅。」「本法稱贈與，指財產所有人以自
          己之財產無償給與他人，經他人允受而生效力之行為
          。」為遺產及贈與稅法第3條第1項及第4條第2項所明
          定。次按「動產物權之讓與，非將動產交付，不生效
          力。」為民法第761條第1項前段所規定。
        (2)被繼承人林阿仁於86年12月3日匯款1,660,000元予中
          視建設公司，涉有贈與情事，有第一商業銀行林阿仁
          活期儲蓄存款取款憑條及同銀行中視建設公司活期存
          款存款憑條等交易憑單影本可稽（被證1），經被告
          機關於88年7月12日函請被繼承人林阿仁提供非屬贈
          與資料，惟其未能提示具體說明非屬贈與，遂核認屬
          被繼承人林阿仁對中視建設公司之贈與，因已超過贈
          與稅免稅額且未依法申報贈與稅，乃核定贈與總額1,
          660,000元，應納稅額27,600元，並處1倍罰鍰27,600
          元。林阿仁不服，主張中視建設公司係於76年由其兒
          女為股東設立，其因急繳79年度綜合所得稅4,722,95
          6元，由該公司於84年4月10日開立票據為其繳清；另
          於86年3月15日由該公司帳戶中提出180,000元電匯至
          其本人帳戶云云，申請復查。惟林君於復查期間死亡
          ，全案乃由其繼承人續行行政救濟。經被告機關復查
          決定以，經於90年7月11日北區國稅法第90027743號
          函請中視建設公司負責人林張美女，請其舉證說明該
          公司於84年4月10日代繳被繼承人林阿仁79年度綜合
          所得稅4,722,956元，係基於何項關係？並請其提示
          該公司84年度帳載資料及說明公司代繳款同日有存入
          5,100,000元之資金來源暨該公司86年3月15日電匯18
          0,000元至被繼承人林阿仁帳戶之相關帳載資料及86
          年度銀行交易往來明細表以供查核。該公司於90年8
          月10日提出說明（被證2）略以，84年4月10日公司代
          繳林阿仁綜合所得稅款，係公司原任董事長林阿仁自
          行在銀行帳戶中，轉帳及轉出之調度資金往來性質，
          為林阿仁私人向親友調現週轉之金額；並另提示86年
          度電腦列印之總分類帳、現金、日記帳冊供核。經查
          關於中視建設公司84年4月10日代繳林阿仁79年度綜
          合所得稅4,722,956元部分：依該公司之說明係林阿
          仁自行向親友調現週轉之金額，該公司復未提示相關
          帳載資料，該公司第一商業銀行支票存款帳戶84年4
          月10日存入5,100,000元及支出4,722,956元，應僅為
          林阿仁借用公司帳戶使用之性質，尚不得視為公司確
          有替被繼承人林阿仁代繳稅款情事。關於該公司於86
          年3月15日電匯180,000元至林阿仁帳戶部分：經查該
          公司提示之帳冊並無該筆款項之記載，惟依所提供資
          料，第一銀行活期存款第0000000000號帳戶確於86年
          3 月15日提現180,000元，同日同銀行林阿仁支票存
          款第000026號帳戶亦存入同額現金，有支票存款送款
          簿存根聯影本等影本可稽，該公司有180,000元流為
          林阿仁所用，尚堪採信等由，准自贈與總額中扣除，
          變更贈與總額1,480,000元，贈與淨額480,000元，應
          納稅額為19,200元，揆諸首揭規定，並無違誤。
        (3)原告主張林阿仁係中視建設公司股東，86年12月3日
          因一時調度困難，林君以股東往來方式借款1,660,00
          0元，並立有借據，實係中視建設公司與林君之借貸
          關係非贈與，被告機關應向中視建設公司查明屬實，
          徒因係爭1,660,000元有轉帳形式即予認定贈與，顯
          有未充分調查之瑕疵云云。
        (4)查動產物權之讓與，非將動產交付不生效力，則被繼
          承人林阿仁將系爭款項移轉至中視建設公司名下時，
          該動產所有權移轉之行為即已完成，生贈與效力，核
          屬遺產及贈與稅法第四條之無償贈與。原告雖主張系
          爭存款係因林阿仁與該公司之借貸行為而移轉，並提
          示借據供核，惟查被繼承人林阿仁及中視建設公司負
          責人林張美女於被告初查及復查階段調查時，未提示
          雙方有借貸關係及借據之存在（被證3），原告於訴
          願階段以後始行主張林阿仁與該公司間屬借貸關係並
          提示借據等之行為，顯係臨訟補據之舉。次查中視建
          設公司85、86年度會計師簽證營利事業所得稅結算申
          報書，其85年度會計師簽證股東往來餘額為60,750,0
          00元，86年度會計師簽證股東往來餘額為53,350,000
          元，依中視建設公司90年8月10日函復被告機關之申
          請書，所檢送86年度總分類帳、日記帳、現金帳帳冊
          ，明載當年度股東往來科目，86年1月1日還款1,000,
          000元，86年1月31日還款7,000,000元，86年12月1日
          貸入600,000元（被證4），並經鈞院91年訴字3461號
          判決及最高行政法院94年判字917號判決（被證5）所
          採據，並無原告所稱中視建設公司於86年12月3日向
          林阿仁借款之帳載資料。綜上所述，林阿仁將款系爭
          款項1,480,000元無償贈與予中視建設公司，並經該
          公司允受，被告機關就其資金核課贈與稅，依首揭法
          條規定應無不合，請予維持。
      3.綜上論述：復查、訴願決定並無違誤，請准如答辯之聲
        明判決。
    理  由
一、本件被告機關以原告甲○○○之配偶林阿仁涉嫌於86年12月
    3日匯款1, 660,000元予中視建設公司，核定贈與稅額19,20
    0元，核其爭訟標的數額計在20萬元以下（司法院曾依行政
    訴訟法第219條第2項之規定，將行政訴訟法第229條第1項之
    簡易案件金額提高為20萬元，並自93年1月1日起施行），應
    依簡易訴訟程序進行之，先予明。
二、按「凡經常居住中華民國境內之中華民國國民，就其在中華
    民國境內或境外之財產為贈與者，應依本法規定，課徵贈與
    稅。」、「本法稱財產，指動產、不動產及其他一切有財產
    價值之權利。本法稱贈與，指財產所有人以自己之財產無償
    給予他人，經他人允受而生效力之行為。」分別為遺產及贈
    與稅法第3條第1項及第4條所明定。
三、本件被告機關以原告甲○○○之配偶林阿仁涉嫌於86年12月
    3日匯款1,660,000元予中視建設公司，核定贈與總額為1,48
    0,000元，淨額為480,000元，贈與稅額19,200元，原告不服
    ，循序起訴意旨略以：被繼承人林阿仁係中視建設公司之股
    東，86年12月3日中視建設公司因公司財務拮据一時調度困
    難，乃商請股東即被繼承人疏困融通，經被繼承人直接由第
    一銀行五股分行000-00-00000 0綜合存款帳戶轉帳中視建設
    公司所有同行第00012帳戶1,660,000元，並經中視建設公司
    立據供其收執，則系爭款項實係中視建設公司與其個人間借
    貸關係，被告徒以轉帳形式即予認定有贈與之事實，顯有未
    充分調查之瑕疵；又被繼承人林阿仁業於90年5月13日死亡
    ，其生前經被告核課之贈與稅，因發生繼承事實而應由全體
    繼承人負責，被告乃就繼承人原告甲○○○、原告乙○○、
    原告丙○○、原告庚○○○、原告戊○○、原告己○○及非
    繼承人之訴外人林燕妮為發單補徵系爭贈與稅，惟被繼承人
    林阿仁之全體繼承人除上述6人外，尚有原告丁○○共7 人
    ，系爭贈與稅應以全體繼承人列為納稅義務人始為合法，從
    而本件贈與稅單之送達不合法，被告系爭核定稅捐之處分（
    繳納通知書）顯有違誤；又納稅義務人死亡，其應納稅捐全
    體繼承人既有繳納義務，則行政救濟程序中當事人死亡，而
    繼承人有數人時，受理機關應通知「全體」繼承人續行程序
    始合法，贈與人林阿仁於繫屬復查之90年5月13日死亡，被
    告僅對於其繼承人原告甲○○○、原告乙○○、原告丙○○
    、原告丁○○等4人為通知續行復查，並為復查決定。被告
    漏末對原告戊○○、原告己○○、原告庚○○○等3人為復
    查決定，應非合法云云。
四、卷查被繼承人林阿仁於86年12月3日匯款1,660,000元予中視
    建設公司之事實，為兩造所不爭，並有第一商業銀行林阿仁
    活期儲蓄存款取款憑條及同銀行中視建設公司活期存款存款
    憑條等交易憑單影本附卷可稽；被告機關於88年7月12日函
    請被繼承人林阿仁提供非屬贈與資料，惟其未能提示具體說
    明非屬贈與，除關於該公司於86年3月15日電匯180,000元至
    被繼承人林阿仁帳戶部分，准自贈與總額中扣除，核定贈與
    總額1,480,000元，贈與淨額480,000元，應納稅額為19,200
    元，揆諸首揭規定，洵屬有據。
五、關於原告主張被繼承人即贈與人林阿仁於繫屬復查之90年5
    月13日死亡，被告僅對於其繼承人原告甲○○○、乙○○、
    丙○○、丁○○等4人為通知續行復查，並為復查決定，被
    告漏末對共同繼承人之原告戊○○、己○○、庚○○○等3
    人為復查決定，應非合法云云；查稅捐稽徵法關於復查程序
    中，復查申請人死亡，應如何處理未設規定，訴願法亦無相
    類之規定，是解釋上宜類推適用行政訴訟法有關訴訟中當事
    人死亡之相關規定。依行政訴訟法第186 條準用民事訴訟法
    第170條之規定，當事人死亡，訴訟程序當然停止，而依行
    政訴訟法第182條第1項規定，訴訟程序當然停止或裁定停止
    間，行政法院及當事人不得為關於本案之訴訟行為。但於言
    詞辯論終結後當然停止者，本於其辯論之裁判得宣示之。若
    當事人對於裁判前應為之訴訟行為若已完畢，即與言詞辯論
    之終結無異，故當然停止事由發生於當事人應為之訴訟行為
    完畢之後者，自得本於其行為而為判決。復查程序中類推適
    用前開行政訴訟法停止訴訟程序規定之結果，因復查決定並
    無須經言詞辯論即得為之，復查申請人如於申請復查，提出
    復查書等後死亡，如無其餘應為之行為，稽徵機關即得本於
    其行為而為決定。本件依原處分卷，林阿仁89年6月16日申
    請復查後，於復查期間90年5月13日死亡，至被告機關於90
    年7月10日為復查決定前，並無復查申請人應為之行為，被
    告本即得依卷內資料為復查決定，無須待林阿仁之繼承人承
    受訴訟後始得為復查決定，是被告所為復查決定，難謂違反
    當然停止程序規定而當然無效。次按「繼承人對於被繼承人
    之債務，負連帶責任。」「連帶債務之債權人，得對於債務
    人中之一人或數人或其全體，同時或先後請求全部或一部之
    給付。」為民法第1153條第1項、第273條第1項所明定。是
    被繼承人無論私法或公法上之債務，既均屬被繼承人之債務
    ，被繼承人死亡後，其繼承人即負連帶責任。本件被繼承人
    林阿仁於生前所負公法上之稅捐債務，依繼承之法理，其全
    體繼承人應負連帶責任。連帶債務人之共同訴訟，民事實務
    上認為屬類似必要共同訴訟，非固有必要共同訴訟，不以全
    體起訴或應訴為要件。被告僅通知部分繼承人承受復查程序
    ，未通知全體繼承人承受，固未盡妥適，惟復查決定僅對其
    中甲○○○等4 人作成改課之決定，並為送達，其決定之效
    力固不及於戊○○、己○○、庚○○○等3 人，但並無違連
    帶債務之性質，對於受處分人甲○○○等4 人，仍生核課之
    效力。又前置程序之目的在於行政自我審查及減輕法院負擔
    ，故共同訴訟中部分原告先前雖未經實施訴願前置程序，但
    已有部分原告踐行前置程序，仍具有訴訟要件，並不以原告
    個人親自踐行訴願前置程序為必要。蓋此項踐行訴願前置程
    序之訴訟要件，與其他訴訟要件如行政訴訟救濟途徑之允許
    等相同，並不具有屬人性。是本件既已合法追加戊○○等3
    人為原審原告，應認該3 人對於原處分與其餘參與復查或訴
    願之人，立於同一地位或實質承受其地位，基於紛爭解決及
    訴訟經濟之目的，該3 人因未承受復查程序而未經前置程序
    之欠缺，已生補正之效力，尚難再以部分當事人未經前置程
    序而主張原處分違法或重為該前置程序（最高行政法院94年
    度判字第1460號判決廢棄發回意旨參照）。從而，原告上揭
    主張，尚非可採。
六、原告主張被繼承人林阿仁於90年5月13日死亡後，其生前經
    被告核課之贈與稅，因發生繼承事實而應由全體繼承人負責
    ，被告乃就繼承人原告甲○○○、原告乙○○、原告丙○○
    、原告庚○○○、原告戊○○、原告己○○及非繼承人之訴
    外人林燕妮為發單補徵系爭贈與稅，惟被繼承人林阿仁之全
    體繼承人除上述6人外，尚有原告丁○○共7人，系爭贈與稅
    應以全體繼承人列為納稅義務人始為合法，從而本件贈與稅
    單之送達不合法，被告系爭核定稅捐之處分（繳納通知書）
    顯有違誤云云；惟按「繼承，因被繼承人死亡而開始。」「
    繼承人有數人時，在分割遺產前，各繼承人對於遺產全部為
    公同共有。」亦分別為民法第1147條及第1151條所明定。又
    稅捐稽徵法第12條及第19條第3項規定：「共有財產，由管
    理人負納稅義務；未設管理人者，共有人各按其應有部份負
    納稅義務，其為公同共有時，以全體公同共有人為納稅義務
    人。」「對公同共有人中之一人為送達者，其效力及於全體
    。」又財產稅（田賦、地價稅、房屋稅）於查定送單、催徵
    、清理欠稅或移送法院執行時，發現納稅義務人已死亡，而
    繼承人未辦理繼承登記，准予將納稅義務人變更為民法第
    1138條所定順序之繼承人，擇其戶籍設於管內者，重新向其
    發單課徵，並於稅單上註明「○○○之繼承人。」財政部著
    有66年7月30日台財稅字第35010號函釋可參。本件被繼承人
    林阿仁於90年5月13日死亡後，共同繼承人為原告甲○○○
    、乙○○、丙○○、庚○○○、戊○○、己○○及原告丁○
    ○等7人，有戶籍謄本附卷可稽；則遺產在未分割前，自屬
    全體繼承人公同共有；從而，被告以其查得之部份繼承人資
    料，對於該部份繼承人為發單補徵系爭贈與稅並為送達，揆
    諸上開稅捐稽徵法第12、第16條之規定及財政部66年7 月30
    日台財稅第35010號函釋意旨，尚無不合；原告主張被繼承
    人林阿仁之繼承人尚有原告丁○○，系爭贈與稅之課徵與送
    達，漏列部份繼承人，顯有違誤云云，容有誤解，委無足採
    。
七、查本件被繼承人林阿仁於86年12月3 日匯款1,660,000 元予
    中視建設公司，涉有贈與情事，經被告於88年7 月12日函請
    被繼承人林阿仁提供非屬贈與資料，惟其未能提示具體說明
    非屬贈與，遂核認屬被繼承人林阿仁對中視建設公司之贈與
    ，林阿仁不服，主張中視建設公司係於76年由其兒女為股東
    設立，其因急繳79年度綜合所得稅4,722,95 6元，由該公司
    於84年4 月10日開立票據為其繳清；另於86年3 月15日由該
    公司帳戶中提出180,000 元電匯至其本人帳戶云云，申請復
    查。惟林阿仁於90年5 月13日復查期間死亡，全案乃由其繼
    承人續行行政救濟。經被告於90年7 月11日以北區國稅法第
    90027743號函請中視建設公司負責人林張美女，請其舉證說
    明該公司於84年4 月10日代繳被繼承人林阿仁79年度綜合所
    得稅4,722,956 元，係基於何項關係？並請其提示該公司84
    年度帳載資料及說明公司代繳款同日有存入5,100,000 元之
    資金來源暨該公司86年3 月15日電匯18 0,000元至被繼承人
    林阿仁帳戶之相關帳載資料及86年度銀行交易往來明細表以
    供查核。該公司於90年8 月10日提出說明略以，84年4 月10
    日公司代繳林阿仁綜合所得稅款，係公司原任董事長林阿仁
    自行在銀行帳戶中，轉帳及轉出之調度資金往來性質，為林
    阿仁私人向親友調現週轉之金額（有該公司90年8 月10日說
    明書附卷可稽）；並另提示86年度電腦列印之總分類帳、現
    金、日記帳冊供核。是關於中視建設公司84年4 月10日代繳
    林阿仁79年度綜合所得稅4,722,956 元部，依該公司之上揭
    說明，係林阿仁自行向親友調現週轉之金額，該公司復未提
    示相關帳載資料，是該公司第一商業銀行支票存款帳戶84年
    4 月10日存入5,100,000 元及支出4,722,956 元，應僅為林
    阿仁借用公司帳戶使用之性質，尚不得視為該公司確有替被
    繼承人林阿仁代繳稅款情事。
八、至原告主張林阿仁係中視建設公司股東，86年12月3日因一
    時調度困難，林君以股東往來方式借款1,660,00 0元，並立
    有借據，實係中視建設公司與林君之借貸關係非贈與，被告
    機關應向中視建設公司查明屬實，徒因係爭1,660, 000元有
    轉帳形式即予認定贈與，顯有未充分調查之瑕疵云云；惟查
    動產物權之讓與，非將動產交付不生效力，則被繼承人林阿
    仁將系爭款項移轉至中視建設公司名下時，該動產所有權移
    轉之行為即已完成，已生贈與效力；被繼承人林阿仁及中視
    建設公司負責人林張美女於被告初查及復查階段調查時，均
    未提示雙方有借貸關係及借據之存在，原告於訴願階段以後
    始行主張林阿仁與該公司間屬借貸關係並提出該借據為證；
    苟有借貸關係存在，又立有借據，則此等直接而重要之證據
    與抗辯，於被告調查及復查階段時，何以均未提出，直至訴
    願階段以後始行提出，衡情，原告主張借貸關係存在及該借
    據之提出，尚難採信。況中視建設公司85、86年度會計師簽
    證營利事業所得稅結算申報書，其85年度會計師簽證股東往
    來餘額為60,750,0 00元，86年度會計師簽證股東往來餘額
    為53,350,000元，依中視建設公司90年8月10日函復被告機
    關之申請書，所檢送86年度總分類帳、日記帳、現金帳帳冊
    ，明載當年度股東往來科目，86年1月1日還款1,000, 000
    元，86年1月31日還款7,000,000元，86年12月1日貸入600,
    000元，並無原告所稱中視建設公司於86年12月3日向林阿仁
    借款之帳載資料。原告主張之情，尚難採信。
九、綜上所述，原告起訴論旨，容非可採。被告以原告甲○○○
    之配偶林阿仁涉嫌於86年12月3日匯款1, 660,000元予中視
    建設公司，核定贈與總額為1,480,000元，淨額為480,000元
    ，贈與稅額19,200元，並無違誤，訴願決定就核定贈與稅部
    份，遞予維持，亦無不合；原告訴請撤銷，為無理由，應予
    駁回。又本件係適用簡易訴訟程序，爰不經言詞辯論逕為判
    決。
據上論結，本件原告之訴為無理由，爰依行政訴訟法第233條第1
項、第98條第3項前段，判決如主文。
中    華    民    國    95    年    4    月    7     日
                    第六庭法  官  許瑞助
上為正本係照原本作成。
本件以訴訟事件所涉及之法律見解具有原則性者為限，始得於本
判決送達後20日內向本院提出上訴狀並表明上訴理由，如已於本
判決宣示後送達前提起上訴者，應於判決送達後20日內補具上訴
理由（均按他造人數附繕本），且經最高行政法院許可後方得上
訴。
中    華    民    國    95    年    4    月    7     日
                          書記官  吳芳靜


司法院資訊處製作；財團法人民間司法改革基金會備份。
